臺灣桃園地方法院交通事件裁定　　　　　96年度交聲字第677號
原處分機關　交通部公路總局新竹區監理所中壢監理站
異　議　人
即受處分人　宏發通運有限公司
代　表　人　乙○○
上列異議人即受處分人因違反道路交通管理處罰條例案件，不服
原處分機關交通部公路總局新竹區監理所中壢監理站中華民國96
年8 月14日壢監裁字第53-ZDR004441號、第裁53-ZDR004447號、
第裁53-ZDQ004724號、第裁53-ZEP007622號裁決，向本院聲明異
議，本院裁定如下：
    主  文
交通部公路總局新竹區監理所中壢監理站中華民國九十六年八月
十四日壢監裁字第五三—ＺＤＲ００四四四一號、九十六年八月
十四日壢監裁字第五三—ＺＤＲ００四四四七號、九十六年八月
十四日壢監裁字第五三—ＺＤＱ００四七二四號、九十六年八月
十四日壢監裁字第五三—ＺＥＰ００七六二二號處分均撤銷。
宏發通運有限公司均不罰。
    理  由
一、原舉發及處分意旨略以：異議人即受處分人宏發通運有限公
    司所有之033-HH號營業遊覽大客車，因車上裝設之E 通機卡
    餘額不足，而先於96年2 月15日上午9 時11分許，在行經應
    繳費之公路即國道1 號高速公路新市收費站北上第2 車道之
    電子收費（ETC） 車道時，未依規定繳費，繼而於同日下午
    5 時27分許、下午5 時47分許及下午6 時11分許，分別在行
    經上開高速公路新營收費站南下第11車道、新市收費站南下
    第13車道及岡山收費站南下第11車道時（均屬電子收費（
    ETC） 車道），未依規定繳費，經通知異議人應於96年4 月
    10日前補繳後，異議人屆期仍未補繳，因依道路交通管理處
    罰條例第27條第1 項規定，於96年8 月14日，就異議人上開
    4 次違規行為，分別以壢監裁字第裁53-ZDR004441號、第裁
    53-ZDR004447號、第裁53-ZDQ004724號、第裁53-ZEP007622
    號裁決書，各裁處異議人罰鍰新臺幣（下同）3000元。
二、異議意旨略以：系爭之033-HH號違規車輛為甲○○靠行在異
    議人公司名下的車輛，且本案之ETC 合約書上並無異議人公
    司的大小章，係甲○○以其個人名義申請裝設，與異議人無
    涉，是故，前揭4 次違規行為，自應歸責於駕駛人甲○○，
    為此請准予撤銷原處分另為適法處分等語。
三、經查，異議人宏發通運有限公司所有之033-HH號營業遊覽大
    客車，於前揭時間、地點，因車上裝設之Ｅ通機卡餘額不足
    ，仍4 度行駛電子收費車道，經承攬是項電子收費業務之遠
    通電收股份有限公司製發「補繳通行費及作業處理費通知單
    」4 份，限異議人於96年4 月10日前補繳，並送達予異議人
    收受後，惟異議人屆期仍未依限補繳上開費用等事實，業經
    異議人自承屬實，並有交通部臺灣區○道○○○路局新市收
    費站96年10月1 日高市稽字第0966000044號函暨所附交通部
    臺灣區○道○○○路局委託遠通電收股份有限公司補繳通行
    費及作業處理費第ZEP007622 號、第ZD0000000 號、第ZDR0
    04441 號、第ZDR004447 號通知單及其送達證書6 份；交通
    部臺灣區○道○○○路局新市收費站96年9 月17日高市稽字
    第0966000034號函暨所附送達證明1 份；內政部警政署國道
    公路警察局96年7 月9 日公警局交字第53-ZDR004441號、第
    53-ZDR004447號、第53-ZDQ004724號、第53-ZEP007622 號
    舉發違反道路交通管理事件通知單各1 份附卷可稽，是異議
    人所有之系爭營業遊覽大客車行駛高速公路，未依規定繳費
    ，亦未依限補費之違規事實，堪予認定。
四、次查，異議人所辯：上開違規之033-HH號營業遊覽大客車，
    係甲○○靠行在異議人公司名下，亦係李某以其個人名義申
    請裝設E 通機卡，本次的4 件違規，均係甲○○個人所為等
    語，雖證人甲○○經合法傳喚、拘提均未到庭，然有異議人
    提出甲○○個人之身分證、駕駛執照影本各1 份，及甲○○
    申辦電子收費服務之電子收費申請書、電子收費服務切結書
    各1 份可以為證，應足認異議人前開辯解屬實。
五、按違反道路交通管理處罰條例之處罰，受舉發違反道路交通
    管理事件之受處罰人，認為受舉發之違規行為應歸責他人者
    ，應於舉發違反道路交通管理處罰事件通知單應到案日期前
    ，檢附相關證據及應歸責人相關證明文件，向處罰機關告知
    應歸責人，處罰機關應即另行通知應歸責人到案依法處理。
    逾期未依規定辦理者，仍依本條例各該違反條款規定處罰，
    道路交通管理處罰條例第85條第1 項定有明文。經查，本件
    違規大客車之所有人雖係異議人，惟應歸責於實際駕駛人甲
    ○○，已見前述，異議人並在卷附之4 份舉發違反道路交通
    管理事件通知單上所載應到案日期前（均為96年8 月9 日）
    ，於96年7 月19日具狀向原處分機關交通部公路總局新竹區
    監理所中壢監理站告知上情，有該公司函文及其上原處分機
    關收文章日期存卷可考，依上說明，原處分機關即應另行通
    知甲○○到案，而不得逕行處罰異議人。
六、原處分機關雖指稱略以：道路交通管理處罰條例第27條第1
    項規定：「汽車行駛於應繳費之公路、橋樑、隧道或輪渡，
    不依規定繳費者，處汽車所有人或駕駛人新臺幣三千元以上
    六千元以下罰鍰，並追繳欠費」，係以汽車所有人或駕駛人
    為處罰對象，本件亦係對異議人寄送補繳通行費之通知，且
    異議人屬於汽車運輸業，依公路法第79條第5 項規定，其營
    運應遵行、限制、禁止等事項之規則，由交通部定之；交通
    部並據此訂定汽車運輸業管理規則，於該規則第19條第1 項
    規定：「汽車運輸業除對所屬車輛、駕駛人及僱用之從業人
    員應負管理責任外，其營運應遵守下列規定‧‧‧」。準此
    ，異議人接獲補繳通行費之通知單，而不依規定補繳，即係
    拒繳費之行為人，其欲將應負之管理責任推諉至駕駛人，與
    道路交通管理處罰條例第85條第1 項之歸責要件不符，應由
    異議人自負其責等語，雖非無見，惟查，由前引道路交通管
    理處罰條例第85條第1 項規定之用語可知，違反道路交通管
    理事件之處罰對象，解釋上仍以可歸責者為優先，而異議人
    又已依限向原處分機關告知應歸責於李炳春，程序上並無違
    誤，是則，異議人自無不能適用上開規定免責之理由。至於
    異議人依上開汽車運輸業管理規則規定，雖應對所屬車輛及
    駕駛人負管理責任，然本案之駕駛人李炳春駕車在外，行駛
    應繳費之公路而未依規定繳費，客觀上顯非異議人所能預見
    或監督，自難苛責異議人對此應負管理責任甚明，是故，原
    處分機關此部分指述，尚難採取。
七、按交通法庭認為聲明異議有理由時，應以裁定將原處分經聲
    明異議之部分撤銷，道路交通案件處理辦法第20條定有明文
    。經查，異議人並非本案違規車輛之駕駛人，其並已依限向
    原處分機關聲明異議，告知應歸責人，已見前述，原處分機
    關不查，逕行就本案4 件違規，分別裁處異議人罰鍰，依上
    說明，自有違誤，本件異議為有理由，爰裁定如主文。
據上論斷，應依道路交通案件處理辦法第20條前段，裁定如主文
。
中　　華　　民　　國　　96　　年　　12　  月　　14　　日
                 刑事第八庭    法   官   陳彥宏
以上正本證明與原本無異。
如不服本裁定，應於裁定送達後5 日內向本院提出抗告狀。
                               書記官    翁其良
中　　華　　民　　國　　96　　年　　12　　月　　14　　日
